臺灣新北地方法院板橋簡易庭民事簡易判決
　　　　　　　　　　　　　　　　　　110年度板簡字第248號

原　　　告　曾如伶　
被　　　告　方嘉琳　
訴訟代理人　楊閔翔律師
　　　　　　黃姵菁律師
上列當事人間請求返還不當得利事件，本院於中華民國110年11
月1日言詞辯論終結，判決如下：
    主      文
被告應給付原告新臺幣貳拾叁萬壹仟玖佰元，及自民國一一○年
七月二十八日起至清償日止，按週年利率百分之五計算之利息。
原告其餘之訴駁回。
訴訟費用新臺幣叁仟壹佰元由被告負擔。
本判決第一項得假執行。
    事實及理由
壹、程序部分
    按訴狀送達後，原告不得將原訴變更或追加他訴，但擴張或
    減縮應受判決事項之聲明者，不在此限，民事訴訟法第 255
    條第1項第3款定有明文。查本件原告起訴訴之聲明原為：
    被告應給付原告新臺幣（下同）231,900元，並自民國105年
    8月26日起至清償日止按按週年利率3%計算利息(見臺灣臺北
    地方法院109年度北簡字第21443卷第5頁)，復於民國110年8
    月26日具狀變更訴之聲明為：被告應給付原告231,900元，
    並自民國105年8月26日起至清償日止按按週年利率5%計算利
    息（見本院卷第71頁），核原告所為之聲明變更，僅擴張或
    減縮應受判決事項之聲明，證據資料亦得共通利用，核與前
    揭法律規定相符，自應准許。
貳、實體部分
一、原告主張：
    原告因聽信被告於民國105年1月間投資「思凱集團」說明會
    ，宣稱如投資「思愷集團」以在菲律賓經營賭場名義，招攬
    下線會員，或透過幹部以一拉一直銷方式，向親友宣傳、募
    資，投資一單位35萬元，400天可領回60萬元紅利，保證「
    保本、獲利」。且即使不拉下線，公司亦會根據投資金額每
    日提供0.5%之G幣作為投資報償，年利率高達65.18%，倘再
    邀集其他會員加入，亦得另領取直推、對碰、安置獎金。原
    告於105年1月21日、1月25日、4月18日陸續匯款至被告之國
    泰世華銀行，帳號:000000000000共105萬元，原告於同年2
    月3日至同年8月26日陸續收到被告匯入原告國泰世華銀行帳
    戶共新臺幣（下同）81萬8100元之後，被告即宣稱不知情等
    理由一直拖欠至今，致原告尚有本金23萬1900元未領回。直
    到109年10月間看到吸金案件新聞，才驚覺血本無歸，方知
    被告隱瞞事實，謀取不當得利。為此，爰依侵權行為及不當
    得利之法律關係提起本訴，並聲明：被告應給付原告231,90
    0元，並自民國105年8月26日起至清償日止按週年利率5%計
    算利息。
二、被告則以：
㈠、原告之侵權行為請求權已罹於民法第197條第1項之2年時效
    被告未曾召開任何說明會向他人招攬投資思鎧方案，被告僅
    為思鎧集團之投資人，並非思鎧集團之成員或幹部，被告至
    多僅係協助同為投資人之原告向思鎧集團申請換發G幣，被
    告並無為任何侵權行為。退步言之，縱認原告所稱之侵權行
    為存在，然原告係於分別於民國105年1月21日、105年1月25
    日及105年4月18日各匯款35萬元以投資思鎧方案，原告應於
    107年1月21前提起侵權行為損害賠償請求之訴。惟，原告遲
    至109年10月28日始提起本件訴訟，並於 110年8月25日始追
    加以侵權行為之法律關係為請求權基礎之被告請求損害賠償
    ，原告之侵權行為損害賠償請求權顯已罹於民法第197條第
    1項所定之2年時效。
㈡、原告投資思鎧方案之105萬元，均已匯入思鎧集團，被告並
    無任何不當得利之情事:
    原告於民事準備書狀中表示其投資思鎧方案後，均有領到
    思鎧方案之帳號及密碼，因原告投資3個35萬元之單位，而
    分別取得3組帳號密碼(帳號分別為:00000000、00000000、
    00000000)，且原告均有登入思鎧集團之帳戶轉換G幣以換
    取現金，事後亦向思鎧集團申辦思鎧環球國際卡，足證原
    告匯款予被告之款項均已匯入思鎧集團之帳戶，被告並未
    將款項占為己有，故原告以民法第179條請求被告返還231,
    900元，洵屬無據。
三、不爭執事項
    原告於105年1月25日、同年月25日及同年 4月18日各匯款35
    萬元共匯款105萬元至被告國泰世華銀行建國分行帳戶(下稱
    A帳戶)，被告共匯款81萬 8,100元至原告國泰世華銀行三重
    分行帳戶(下稱B帳戶)。
四、本院之判斷
    原告主張被告受有 231,900元之款項，係為違反保護他人法
    律致生損害於他人且為無法律上原因而受有利益，然為被告
    所否認，並以前揭情詞置辯，是本件應審酌之爭點為：㈠、
    原告交付被告款項，有無法律上原因？㈡、原告依系爭契約
    、不當得利、侵權行為之法律關係請求被告給付23萬1,900
    元，有無理由?
㈠、原告交付被告款項，有無法律上原因？
  ⒈按稱委任者，謂當事人約定，一方委託他方處理事務，他
    方允為處理之契約；當事人之任何一方，得隨時終止委任
    契約，民法第528條及第549條第1項定有明文。次按無法律
    上之原因而受利益，致他人受損害者，應返還其利益。雖有
    法律上之原因，而其後已不存在者，亦同，民法第179條亦
    有明定。
  ⒉經查，原告於105年1月25日、同年月25日及同年4月18日各
    匯款35萬元共匯款105萬元至被告所有之A帳戶，被告共匯款
    81萬8100元至原告所有之B帳戶，此為兩造所不爭執，應堪
    認為真實。而原告主張共匯款105萬元至A帳戶係欲投資被告
    所招募之思鎧集團投資方案，由原告交付上開投資款予被告
    ，再由被告匯款至思鎧集團帳號，則兩造間應屬成立為他人
    處理事務之委任關係，揆諸上開規定，原告自得隨時終止委
    任契約，嗣原告於 109年10月經由新聞報導發現思鎧集團為
    不法吸金集團，即向原告要求返還上開投資款，又原告為此
    提起本件訴訟，可認原告經由本件起訴狀繕本作為終止委任
    之意思表示，是兩造間之委任關係既經終止，則被告繼續保
    有上開投資款項則屬無法律上原因。
㈡、原告依系爭契約、不當得利、侵權行為之法律關係請求被告
    給付23萬1,900元，有無理由?
  ⒈承前所述，原告共計匯款105萬元至被告所有之A帳戶，而被
    告共匯款81萬8100元至原告所有之B帳戶，其中之差額為23萬
    1,900元，又被告無法律上原因保有上開款項而受有利益，業
    經認定於前，復被告未能舉證證明上開投資款業已全數匯入
    思鎧集團帳戶，則原告依不當得利之法律關係請求被告返還
    23萬1,900元，洵屬有據。
  ⒉至原告復主張被告亦構成侵權行為云云，惟按因侵權行為所
    生之損害賠償請求權，自請求權人知有損害及賠償義務人時
    起，2年間不行使而消滅，自有侵權行為時起，逾10年者亦
    同，民法第127條第1項定有明文，依原告於民事準備書狀中
    自承「被告方嘉琳於105年9月起不再以G幣轉換現金給原告
    …?等語，可知原告早已於105年9月間即知悉思鎧集團已無
    法再繼續發放紅利。惟，原告遲至109年10月28日始提起本
    件訴訟，並於110年8月25日始追加依民法第184條侵權行為
    之法律關係向被告請求損害賠償，原告之侵權行為損害賠償
    請求權顯已罹於民法第197條第1項所定之2年短期時效，被
    告所為時效抗辯，核屬可採。是縱認原告主張為真，亦不得
    依侵權行為請求被告賠償上開款項，故原告主張侵權行為之
    法律關係，請求被告給付上開款項，核屬無據。
  ⒊綜上，原告依不當得利之法律關係，請求被告給付231,900
    元，核屬有據。
五、末按給付無確定期限者，債務人於債權人得請求給付時，經
    其催告而未為給付，自受催告時起，負遲延責任。其經債權
    人起訴而送達訴狀，或依督促程序送達支付命令，或為其他
    相類之行為者，與催告有同一之效力；遲延之債務，以支付
    金錢為標的者，債權人得請求依法定利率計算之遲延利息；
    應付利息之債務，其利率未經約定，亦無法律可據者，週年
    利率為5％，民法第229條第2項、第233條第1項前段及第203
    條分別定有明文。查，本件起訴狀繕本於110年7月27日送達
    被告，有本院送達證書可稽（見本院卷第55頁），揆諸前揭
    說明，原告自得請求被告給付自起訴狀繕本送達翌日即 110
    年7月28日起至清償日止，按週年利率5％計算之利息；逾此
    範圍之利息請求，則屬無據。
六、綜上所述，原告依不當得利之法律關係請求被告給付231,90
    0元及自110年7月28日起至清償日止，按週年利率5％計算之
    利息，為有理由，應予准許；至原告逾此範圍之請求，則屬
    無據，應予駁回。
七、本件原告勝訴部分，係就民事訴訟法第427條1項訴訟適用簡
    易程序所為被告敗訴之判決，爰依同法第 389條第1項第3款
    規定，職權宣告假執行。
八、訴訟費用負擔之依據：民事訴訟法第79條。本件訴訟費用額
    ，確定如後附計算書所示金額。
中　　華　　民　　國　 110　　年　　11　　月　　26　　日
                  臺灣新北地方法院板橋簡易庭
                              法  官  吳孟竹
      計    算    書
項        目          金      額（新臺幣）      備    註
第一審裁判費                   2,540元
證人  日旅費                     560元
合        計                   3,100元 
以上正本係照原本作成。
如不服本判決，應於送達後20日內，向本院提出上訴狀並表明上
訴理由，如於本判決宣示後送達前提起上訴者，應於判決送達後
20日內補提上訴理由書（須附繕本）。
如委任律師提起上訴者，應一併繳納上訴審裁判費。
中　　華　　民　　國　 110　　年　　11　　月　　26　　日
                              書記官  呂亞馨